臺灣臺東地方法院刑事判決　　　　　　　 96年度易字第191號
公　訴　人　臺灣臺東地方法院檢察署檢察官
被　　　告　乙○○
上列被告因詐欺案件，經檢察官提起公訴（96年度偵字第1172號
），本院行簡式審判程序，判決如下：
    主  文
乙○○幫助意圖為自己不法之所有，以詐術使人將本人之物交付
，處有期徒刑陸月，減為有期徒刑參月，如易科罰金，以新臺幣
壹仟元折算壹日。
    事  實
一、乙○○依一般社會生活之通常經驗，本可預見將金融帳戶之
    存摺簿、提款卡及提款密碼交付與不相識之人使用，有遭人
    利用作為人頭帳戶，待他人以詐術使人匯入款項後，再予提
    領運用之可能，竟仍不違背其本意，見報紙分類廣告有人徵
    求購買金融帳戶，而基於幫助他人詐欺取財之未必故意，於
    民國96年1月5日，至臺東市○○路○段357號之臺灣土地銀行
    臺東分行（下稱土銀臺東分行），以其名義申請開設帳號00
    0-000-00000-0 號之金融帳戶，開戶完成後，隨即於同日下
    午 3時許，至高雄縣鳳山火車站處，將上開帳戶之存摺簿、
    提款卡及提款密碼交付與真實姓名年籍不詳之成年男子，供
    為詐騙匯款之帳戶，並當場取得現金新臺幣（下同） 2,500
    元（起訴書誤載為 5,000元）。嗣丙○○於同年月26日上午
    11時45分許，在南投縣草屯鎮自宅接獲一真實姓名年籍不詳
    ，佯稱「臺中縣警察局課長」之成年人所撥打之電話，訛稱
    丙○○積欠大眾商業銀行大筆信用卡消費款項，臺灣臺北地
    方法院檢察署將對其資產進行強制凍結執行為由，要求丙○
    ○與該署檢察官「張書華」聯繫解決，致丙○○信以為真而
    陷於錯誤，乃於同日下午3時7分許，前往南投縣草屯鎮農會
    本部，依指示匯款90,000元至乙○○前開金融帳戶，旋遭真
    實姓名年籍不詳之成年人以上開提款卡提領用罄，因而受有
    財產上之損害。
二、案經臺東縣警察局臺東分局報請臺灣臺東地方法院檢察署檢
    察官偵查起訴。
    理  由
一、本件被告乙○○所犯係死刑、無期徒刑、最輕本刑為 3年以
    上有期徒刑以外之罪，亦非高等法院管轄之第一審案件，而
    被告於本院行準備程序中就被訴事實為有罪之陳述，經告知
    簡式審判程序之旨，並聽取公訴人及被告意見後，本院合議
    庭依刑事訴訟法第273條之1第 1項規定，裁定由受命法官獨
    任進行簡式審判程序，合先敘明。
二、上揭犯罪事實，業據被告乙○○於本院審理中坦白承認，核
    與證人即被害人丙○○於警詢時所指述之被害情節相符，並
    有土銀臺東分行於96年8月3日以東存字第0960003237號函檢
    附之帳號000-000-00000-0號開戶資料影本2紙、土地銀行客
    戶往來交易明細查詢單 1份及南投縣草屯鎮農會匯款申請書
    、「請求暫時性凍結執行聲請書」、「臺灣臺北地檢署公文
    強制凍結執行令」各 1紙在卷可稽，足認被告自白與事實相
    符。再者，衡諸一般常情，任何人均可辦理金融帳戶存摺簿
    及提款卡使用，如無正當理由，殊無借用他人存摺簿及提款
    卡使用之理，而存摺簿、提款卡及提款密碼亦事關個人財產
    權益之保障，其專有性甚高，除非本人或與本人有親密關係
    者外，難認有何理由可自由流通使用之，且該等專有物品如
    落入不明人士手中，而未指定限供正常用途，極易被利用為
    與財產有關之犯罪工具，此為吾人依一般生活認知所易於體
    察之常識，而有犯罪意圖者，非有正當理由，竟使用他人提
    供之金融帳戶，客觀上自可預見其目的係供為某筆資金之匯
    入後，再行領出之用，又該筆資金之匯入及提領過程係有意
    隱瞞其流程及行為人身分曝光之用意，一般人本於普通認知
    能力均易於瞭解，是被告本可預見金融帳戶提供他人使用將
    幫助他人犯詐欺取財罪，竟仍將其所有之存摺簿、提款卡及
    提款密碼提供與真實姓名年籍不詳之成年男子，其顯具縱有
    人以該金融帳戶實行詐欺犯罪亦不違反其本意之幫助意思至
    明，被告有幫助他人詐欺取財之不確定故意，至為灼然。綜
    上所述，本案事證明確，被告犯行洵堪認定，應予依法論科
    。
三、按刑法上之幫助犯，係指以幫助之意思，對於正犯資以助力
    ，而未參與實施犯罪之行為者而言，最高法院著有49年臺上
    字第77號判例意旨可資參照。是以，如未參與實行犯罪構成
    要件之行為，且係出於幫助之意思提供助力，即屬幫助犯，
    而非共同正犯。查被告雖提供其所有上開金融帳戶之存摺簿
    、提款卡及提款密碼，供真實姓名年籍不詳之成年男子作為
    詐欺取財匯款使用，嗣果使該成年男子所屬之詐欺集團成員
    利用被告之幫助，施用詐術使被害人陷於錯誤，因而匯款至
    被告前揭帳戶內，惟被告單純提供金融帳戶供人使用，尚難
    逕謂此等同於向被害人施以欺罔之詐術行為，且亦無證據證
    明被告有參與詐欺取財犯行之構成要件行為，是被告上開所
    為，顯係對於詐欺集團成員遂行詐欺取財之犯行資以助力，
    而參與詐欺取財罪構成要件以外之行為，自應論以幫助犯，
    而非正犯。核被告所為，係幫助他人犯刑法第339條第1項詐
    欺取財罪，其係基於幫助之犯意而參與實行犯罪構成要件以
    外之行為，應依刑法第30條第 2項規定，按正犯之刑減輕之
    。爰審酌被告正值青壯，因一時缺錢花用，竟貪圖小利，出
    售金融帳戶供他人從事不法使用，間接導致犯罪集團因使用
    人頭帳戶，阻礙檢警之查緝，致犯罪之追查趨於複雜困難，
    更導致被害人財物上之重大損害及求償無門，嚴重危害交易
    秩序與社會治安，其所造成之危害甚大，且未能與被害人達
    成和解，業據被告供陳在卷，惟念及被告前無犯罪科刑執行
    紀錄，有卷附臺灣高等法院被告前案紀錄表 1紙可按，素行
    尚佳，且犯後坦承犯行，態度堪稱良好，公訴人亦於本院審
    理中建請量處有期徒刑 6月等一切情狀，量處如主文所示之
    刑，另參酌被告教育程度為國中肄業、職業係挖土機駕駛、
    每月收入45,000元等情（參本院卷第30頁、第37頁），諭知
    如主文所示易科罰金之折算標準，以資懲儆。又被告所犯上
    開罪名，其犯罪時間係於96年 4月24日之前，且無中華民國
    96年罪犯減刑條例所定不得減刑之情形，爰依同條例第 2條
    第1項第3款規定，減其宣告刑二分之一，併諭知易科罰金之
    折算標準。
四、檢察官另以96年度偵字第1631號移送併辦意旨略以：被告於
    96年 1月5日至土銀臺東分行申請開設帳號000-000-00000-0
    號帳戶，並隨即於同日在高雄市某不詳處所，以 5,000元之
    代價，將上開帳戶之存摺簿、提款卡及提款密碼出售與電話
    詐騙集團成員，供其作為詐欺之用，嗣經其於同年月30日用
    以詐騙被害人顏  明 260,000元之財物，因認被告涉犯刑法
    幫助詐欺罪嫌，而上開帳戶與本案係屬同一帳號之金融帳戶
    ，二者之犯罪事實完全相同，係屬事實上之同一案件，應為
    起訴效力所及，爰依法併案審理等語（參偵字第1631號卷第
    8 頁）。惟查，前揭併案事實被害人顏  明遭人詐騙，於96
    年1月30日分別匯款18萬元、8萬元，合計26萬元至被告所有
    臺灣郵政股份有限公司卑南初鹿分行帳號000000 0-0000000
    號帳戶內（下稱郵局帳戶）之事實，業據被害人顏  明於警
    詢時證述屬實，並有合作金庫銀行匯款申請書回條聯及國泰
    世華商業銀行匯出匯款回條1紙在卷可憑，是檢察官認被害
    人顏  明受人詐騙而匯款26萬元至被告所有前揭土銀臺東分
    行帳戶內，因認上開併辦部分與本案之犯罪事實完全相同，
    為事實上同一案件云云，容有誤會。又被告係於95年12月30
    日，在高雄縣鳳山火車站以5,000元之代價，將上開郵局帳
    戶之存摺簿及提款密碼先交付與真實姓名年籍不詳之成年男
    子後，復另行起意，於96年1月5日開立前揭土銀臺東分行帳
    戶，旋於同日下午3時許，至高雄縣鳳山火車站處，將上開
    土銀臺東分行帳戶之存摺簿、提款卡、提款密碼及補申辦之
    前揭郵局帳戶提款卡一併交付與該真實姓名年籍不詳之成年
    男子，供為詐騙匯款之帳戶等情，業據被告於本院審理中供
    承明確，並有卷附土銀臺東分行前揭函檢附之帳號
    000-000-00 000-0號開戶資料影本2紙可佐，應屬可採。是
    以，被告係於95年12月30日將其上開郵局帳戶存摺簿及提款
    密碼提供與詐騙集團成員（併辦部分），而再於96年1月5日
    將其前揭土銀臺東分行帳戶存摺簿等物提供與詐騙集團成員
    （本案部分），二者相距7日，時隔甚久，時間上顯非密接
    ，又被告於95 年12月30日出售上揭郵局帳戶時，前開土銀
    臺東分行帳戶尚未開設，2本帳戶自不能同時出售，亦難認
    其係自始即基於單一決意所為，足徵被告前開2次幫助詐欺
    取財之犯行，各具獨立性，並非出於自始單一犯意所為，且
    不具有密切不可分之關係，難謂有何接續犯之適用，又因被
    告為前揭幫助詐欺取財行為時，刑法連續犯之規定業經刪除
    ，亦無從論以連續犯等裁判上一罪關係，復查無其他實質上
    一罪關係存在，前揭併辦部分與本案之犯行自應屬數罪關係
    ，而非起訴效力所及，本院自無從併為審理，應退由檢察官
    另行處理，附此敘明。
五、另被告於本院審理中自承前後總共向同一人賣出 5本帳戶，
    其中 3本尚未經檢警偵查或調查等語（參本院卷第35頁），
    查被告另販賣 3本帳戶行為所涉犯刑法第339條第1項詐欺取
    財幫助罪之部分，既未據檢察官起訴，而被告除於96年1月5
    日幫助詐欺取財 1次之犯行外，並無其他積極證據足認被告
    有何接續幫助詐欺取財之犯行，本院亦無從併為審理，應移
    由檢察官偵辦後，另為適法之處理，特此陳明。
據上論斷，應依刑事訴訟法第273條之1第1項、第299條第1項前
段，刑法第30條第1項前段、第2項、第339條第1項、第41條第1
項前段，刑法施行法第1條之1，中華民國96年罪犯減刑條例第2
條第1項第3款、第7條，判決如主文。
本案經檢察官甲○○到庭執行職務
中    華    民    國    96    年    11    月    22    日
                  刑事第四庭  法　官  劉正偉
以上正本證明與原本無異。
如不服本判決應於收受本判決後10日內向本院提出上訴書狀；上
訴書狀應敘述具體理由。未敘述上訴理由者，應於上訴期間屆滿
後20日內向本院補提理由書狀（均須按他造當事人之人數附繕本
）。「切勿逕送上級法院」。
告訴人或被害人對於本判決如有不服，請書具不服之理由狀，請
求檢察官上訴者，其上訴期間之計算係以檢察官收受判決正本之
日期為準。
                              書記官  王希文
中　　華　　民　　國　　96　　年　　11　　月　　22　　日
附錄論罪科刑法條：
刑法第339條第1項
